臺灣臺中地方法院民事裁定　九十三年度家聲字第四七號
　　聲　請　人　甲○○
　　送達代收人　林子立
右聲請人聲請指定遺囑執行人事件，本院裁定如左：
    主      文
指定乙○○（身分証字號：Ｚ000000000號）為郭蕭藻香（民國十六年七月
十一日出生、身分証字號：Ｚ000000000號，最後住所：臺中縣豐原市○○
里○○鄰○○路一二六巷八號、民國九十三年一月廿二日死亡）之代筆遺囑執行人。
聲請程序費用由遺囑人郭蕭藻香之遺產負擔。
    理      由
一、本件聲請意旨略以：緣遺囑人郭蕭藻香之配偶已亡故，且膝下無子，亦無其他法
    定繼承人，生前於民國九十二年八月二十九日指定史恩印、乙○○、邱惠珠為見
    證人，由郭蕭藻香口述遺囑意旨，使見證人中之邱惠珠一人筆記宣讀、講解，經
    認可後，於當場由見證人全體及遺囑人郭蕭藻香同行簽名，完成代筆遺囑，且經
    臺灣臺中地方法院所屬民間公證人鄭雲鵬於九十二年八月二十九日認證在案，並
    將代筆遺囑交由乙○○保管。旋遺囑人郭蕭藻香於九十三年一月廿二日死亡，其
    遺囑內容有待遺囑執行人依法執行。因前開遺囑並未以遺囑指定遺囑執行人或委
    託他人指定之，再者，遺囑亦乏相關親屬會議成員，有不能由親屬會議選定之情
    形，而聲請人為本件遺囑之受遺贈人，具有利害關係人之身分，是聲請本院指定
    遺囑執行人等語。並提出聲請人身分證正、反面影本、經公證之代筆遺囑影本及
    郭蕭藻香之除戶戶籍謄本各一份。
二、按代筆遺囑，由遺囑人指定三人以上之見證人，由遺囑人口述遺囑意旨，使見證
    人中之一人筆記、宣讀、講解，經遺囑人認可後，記明年、月、日及代筆人之姓
    名，由見證人全體及遺囑人同行簽名，遺囑人不能簽名者，應按指印代之。民法
    第一千一百九十四條定有明文。又依民法第一千一百九十九條之規定，遺囑，自
    遺囑人死亡時，發生效力。查立遺囑人郭蕭藻香於九十三年一月二十二日死亡，
    於生前立有代筆遺囑一份，由史恩印、乙○○、邱秀珠為見證人，並由邱秀珠據
    實做成筆記，經立遺囑人同意簽名其上等情，業經證人邱秀珠於本院訊問時證述
    甚明，其稱：「（被繼承人郭蕭藻香遺囑訂立情形為何？）郭蕭藻香到代書事務
    所說明要訂立遺囑，要將所有的遺產遺贈給聲請人，我們按照她的意思，書寫代
    筆遺囑。再請民間公證人公證。」（本院九十三年六月三日訊問筆錄）。堪認聲
    請人此部分主張為真實。
三、次按遺囑未指定遺囑執行人，並未委託他人指定者，得由親屬會議選定之，不能
    由親屬會議選定時，得由利害關係人聲請法院指定之。民法第一千二百一十一條
    定有明文。本件遺囑未指定遺囑執行人，而遺囑人郭蕭藻香為十六年七月十一日
    出生，其配偶已過世，且膝下無子，亦據本院核閱聲請人提出之戶籍謄本一件屬
    實。該遺囑未指定執行人，復無從召開親屬會議另行指定遺囑執行人，而聲請人
    既為受遺贈人，自為利害關係人，另徵之乙○○亦到庭陳明同意擔任遺囑執行人
    之意願，則聲請人聲請法院指定乙○○遺囑執行人，於法有據，應予准許。
四、依非訟事件法第八十條第二項，第七十七條第三項，裁定如主文
中　　　華　　　民　　　國　　九十三　　年　　　六　　　月　　　十一　　日
　　　　　　　　　　　　　　　　　臺灣臺中地方法院家事法庭
~B法　　　官　林三元
右為正本係照原本作成。
如對本裁定抗告須於裁定送達後十日內向本院提出抗告狀。
中　　　華　　　民　　　國　　九十三　　年　　　六　　　月　　　十三　　日
~B法院書記官
